【裁判字號】    97,交抗,706
【裁判日期】    970829
【裁判案由】    違反道路交通管理處罰條例
【裁判全文】
臺灣高等法院交通事件裁定             97年度交抗字第706號
抗  告  人
即受處分人   乙○○
送達代收人  甲○○
上列抗告人因違反道路交通管理處罰條例案件，不服台灣板橋地
方法院，中華民國九十七年三月三十一日所為裁定（九十七年度
交聲字第一四二號），提起抗告，本院裁定如下：
    主  文
抗告駁回。
    理  由
一、抗告意旨略以：「…(一)九十六年中秋節連續假期（九十六年
    九月二十二日至二十五日）國道一號中山高速公路內壢至中
    壢雙向開放行駛路肩…受處分人確係看到高速公路指示標誌
    牌及電子看板，確定可行駛路肩，方駛入路肩，且本人配偶
    甲○○同車亦可證明…(二)依據道路交通案件處理辦法第四條
    規定，聲明異議案件之處理，除準用刑事訴訟法之規定外，
    依本辦法之規定處理之。準此，警察人員舉發人民違規，應
    負舉證責任，其所提之事證應具證據能力…(1)原裁定指黃昱
    維警員與本人並無仇恨與嫌隙，惟並不表示其不會開錯罰單
    或舉發錯誤。(2)路肩旁邊均有里程標示牌，黃警員所舉發之
    照片罰單或ＤＶ影帶均未拍攝到，其亦無法證明其架設ＤＶ
    地點之里程，也無法證明本人行駛違規路段；且黃警員當庭
    亦表示未當場看到本人駕車行駛…(三)黃警員指本人違規地點
    為五十五點一公里處，而開放路肩地點為五十七點八至六十
    一點七公里處，亦不合常理…我們都知曉有新聞公告開放路
    肩，確係在看到相關告示牌後駛入，無理由提前駛入，警察
    機關似有入人於罪之嫌…類似案件已造成民怨，有違政府當
    初之良法美意，亦損及政府公信力…」等語。
二、按汽車行駛高速公路，不得在路肩上行駛之行為，高速公路
    及快速公路交通管制規則第九條第一項第二款定有明文。次
    按汽車行駛於高速公路、快速公路或設站管制之道路，不遵
    使用限制、禁止、行車管制及管理事項之管制規則而有未依
    規定使用路肩者，處汽車駕駛人新台幣（下同）三千元以上
    六千元以下罰鍰，並記違規點數一點，道路交通管理處罰條
    例第三十三條第一項第九款、第六十三條第一項第一款分別
    定有明文。
三、經查：
  (一)車號八Ｆ－一八二○號自用小客車登記車主為甲○○，九十
    六年九月二十二日下午一時三十五分許，該車行經國道一號
    公路南下五十五公里處，為設置在該處南下車道路邊之ＤＶ
    設備拍攝行駛路肩，內政部警政署國道公路警察局第一警察
    隊後龍分隊員警黃昱維依據採證照片，以八Ｆ－一八二○號
    自用小客車登記車主甲○○為違反道路交通管理處罰條例第
    三十三條第一項第九款規定製單逕行舉發，寄送甲○○，嗣
    抗告人即受處分人乙○○於應到案日期前代理甲○○提出申
    訴，並表明其係逕行舉發交通違規之車輛駕駛人，經原處分
    機關調查結果，仍認受處分人確有前開違規事實，依道路交
    通管理處罰條例第三十三條第一項第九款、第六十三條（原
    處分漏引第一項第一款）及違反道路交通管理事件統一裁罰
    基準表規定，裁處受處分人罰鍰四千元，並記違規點數一點
    ，有內政部警政署國道公路警察局公警局交字第Ｚ0000
    0000號舉發違反道路交通管理事件通知單、採證照片、
    交通違規案件陳述書、內政部警政署國道公路警察局第一警
    察隊九十六年十二月二十五日公警一交字第○九六○一七五
    八○六號函、交通部公路總局台北區監理所四○－Ｚ000
    00000號違反道路交通管理事件裁決書可稽（原審卷第
    七頁至第九頁、第十一頁）。
  (二)雖然受處分人歷次以：「本人係在看到可行駛路肩之指標後
    才駛入路肩，且本人係依規定行駛於內壢至中壢間，非罰單
    所指國一南五十五Ｋ…」（陳述單，原審卷第九頁；聲明異
    議狀，原審卷第五頁）、「…我看到標示才行駛進去，不是
    在之前就行駛進去，而且罰單也沒有註明是在哪裡舉發我，
    兩個地方只有相差二公尺而已。當天車輛有點多，有點壅塞
    ，我是有看到標示才行駛…（九十七年三月二十一日原審訊
    問筆錄，原審卷第二十七頁）、「…本人確係在看到高速公
    路指示標誌牌及電子看板後，確認可行駛路肩，方駛入路肩
    …警員指本人違規地點為五十五點一公里處，而開放路肩地
    點為五十七點八至六十一點七公里處，亦不合常理，蓋我們
    都知曉有新聞公告開放路肩，確係在看到相關告示牌後駛入
    ，無理由提前駛入…」（抗告狀第二頁）等語。
  (三)然而，高速公路設置路肩，本即供緊急事故之救援使用，係
    屬維護公共利益所必要，僅為暫時疏解特定期間交通壅塞現
    象，始於特定路段、時段，例外開放路肩供小型車行駛，故
    原則上路肩係不開放車輛行駛，而例外得開放之路段、時段
    ，有關單位均會有明確之告示宣導。九十六年九月二十二日
    至同年月二十五日中秋連續假期，於內壢（五十七點八公里
    ）至中壢（六十一點七公里）路段，上午七時至晚上七時，
    實施時段性開放路肩供小型車行駛，並於該路段南向五十七
    點八公里處設置明顯標誌牌告示一節，有內政部警政署國道
    公路警察局九十六年十二月二十五日公警一交字第○九六○
    一七五八○六號函（原審卷第十一頁）可稽，而受處分人於
    九十六年九月二十二日下午一時三十五分許，駕駛八Ｆ－一
    八二○號自用小客車行駛國道一號公路南向五十五公里處路
    肩，非中秋節連續假期開放路肩路段，係屬違規行駛路肩之
    事實，已據證人即本件舉發員警黃昱維於九十七年三月二十
    一日原審調查訊問時具結證述：「…（我們是用科學儀器舉
    證的。是用架設ＤＶ的方式，是我在拍攝，我在國道一號南
    下五十五公里處…（剛好是異議人違規的地方？）是…（是
    在哪裡拍到他？）那是機器連續錄影，我沒有當場看到他…
    （只是後來看到照片之後，由你填寫單子？）是事後看ＤＶ
    帶子…（ＤＶ是架設在國道一號南下五十五公里處嗎？）是
    的…（舉發當天是中秋節假期嗎？）是中秋節連續假期，高
    公局那時候有臨時開放路肩，是從二十二號到二十五號，早
    上七點到晚上七點，地點南下五十七點八公里處開始到六十
    一點七。也就是從內壢交流道下來後到中壢交流道…（像這
    種臨時開放路肩的情形，現場是否會有指標？）會有，會有
    一個告示牌，在開放路肩之前都會臨時架設告示牌，上面會
    寫『開放路肩，限小型車，二十二日至二十五日，七至十九
    時』，然後到終點前一百公尺，會有標示已經快到終點。然
    後到終點會有禁行路肩的告示牌…（那個時段很壅塞嗎？）
    滿壅塞的…」（原審卷第二十八頁至第三十頁）等語甚詳，
    並有證人黃昱維所提出違規地點之照片二幀及錄影光碟之翻
    拍照片六幀及錄影光碟可參（原審卷第三十五頁至第三十九
    頁）。衡諸證人黃昱維為原處分機關認定受處分人有前開違
    規行為之原證人，係偶然因執行勤務而舉發本案，與受處分
    人並無宿怨，當無甘冒觸犯偽證罪責，蓄意構詞誣陷之理，
    於本件卷存證據資料內並無任何積極證據足以證明證人黃昱
    維上開證詞係屬虛偽，亦無足以令人顯信證人黃昱維之證述
    為不可採之品性證據或前科證據存在，自不得僅以證人黃昱
    維係本件開單告發受處分人之員警而全盤抹煞其在訴訟上所
    具有之原證人資格；因此其於原審調查時經具結後，以言詞
    供述本件訴訟上之待證事實（即受處分人有前開違規事實）
    ，已足擔保其真實性及憑信性，而其本身即為內政部警政署
    國道公路警察局第一警察隊警員，執行公路交通違規稽查工
    作屬其重要職務之一，就駕駛人交通違規行為之認定必有相
    當的教育訓練，應可排除疏失誤判之可能性；況且，經原審
    當庭勘驗證人黃昱維所提本案取締受處分人交通違規之事發
    當時採證錄影光碟，畫面顯示：由螢幕左側起算，除最左側
    之路肩外，其他車道車輛前後緊接魚貫前進，非常壅塞；路
    肩則計有三台車行駛通過，第一台之後從路肩切入外側車道
    ，過幾秒後第二台車出現行駛路肩，又過了幾秒後第三台車
    出現（第三台車即受處分人駕駛車輛）行駛路肩，之後後面
    均無車輛行駛路肩」，此有原審勘驗筆錄在卷可稽（原審卷
    第三十頁），倘若當日舉發地點確有開放自用小客車行駛路
    肩，以當時交通壅塞之情形，何以僅有三輛自小客車行駛路
    肩，且行駛於路肩之第一輛自用小客車復於舉發地點自路肩
    切入外側車道行駛，在在顯示九十六年九月二十二日下午一
    時三十五分許，上開舉發地點即國道一號公路南下五十五公
    里處，並未開放自用小客車行駛路肩，證人黃昱維上述證詞
    真實可採，受處分人上開所辯，顯係事後卸責之詞，其確有
    未依規定駕車行駛路肩之違規行為，堪以認定。
四、綜上所述，受處分人有駕駛八Ｆ－一八二○號自用小客車於
    上開時、地有未依規定，於高速公路行駛路肩之違規行為。
    原處分機關依道路交通管理處罰條例第三十三條第一項第九
    款及第六十三條第一項第一款規定，裁處受處分人四千元之
    罰鍰，並記違規點數一點，均屬有據，核無違法或不當之處
    ，因而駁回受處分人之異議聲明。經核原裁定認事用法並無
    不合，受處分人抗告意旨仍執前詞，否認違規，指摘原裁定
    不當為無理由，應予駁回。
據上論結，應依道路交通案件處理辦法第二十六條、刑事訴訟法
第四百十二條，裁定如主文。
中    華    民    國    97    年    8     月    29    日
                刑事第十三庭審判長法  官   曾德水
                                  法  官   趙文卿
                                  法  官   林婷立
以上正本證明與原本無異。
不得再抗告。
                                  書記官   王增華
中    華    民    國    97    年    9     月    3     日


司法院資訊處製作；財團法人民間司法改革基金會備份。
